臺北高等行政法院判決
　　　　　　　　　　　　　　　　　　 95年度簡字第00951號
原　　　告　甲○○
被　　　告　財政部臺灣省北區國稅局
代　表　人　凌忠嫄（局長）住同上
上列當事人間因綜合所得稅事件，原告不服財政部中華民國95年
10月17日台財訴字第09500477040 號訴願決定，提起行政訴訟。
本院判決如下：
　　主  文
原告之訴駁回。
訴訟費用由原告負擔。
　　事  實
一、事實概要：
    緣原告民國（下同）93年度綜合所得稅結算申報，列報購屋
    借款利息扣除額新臺幣（下同）133,795 元（下稱系爭購屋
    借款利息），經被告機關初查以不符合規定予以剔除，核定
    綜合所得總額867,495 元，綜合所得淨額488,065 元，補徵
    應納稅額20,182元。原告不服，申請復查，未獲變更，提起
    訴願，亦遭訴願決定駁回，遂向本院提起本件行政訴訟。
二、兩造聲明：
　(一)原告聲明求為判決：
    1.訴願決定及原處分均撤銷。
    2.訴訟費用由被告負擔。
　(二)被告聲明求為判決：
    1.駁回原告之訴。
    2.訴訟費用由原告負擔。
三、兩造之爭點：被告否准原告93年度綜合所得稅列報受扶養親
    屬之系爭借款利息扣除額133,795 元，是否適法？
　(一)原告主張之理由：
    1.本件訴願機關認定原告之受扶養親屬張陳秋蓉於85年2 月
      8 日取得坐落於台北縣三重市○○街232 號房屋之所有權
      ，並分別於91年5 月9 日及92年6 月5 日以該房屋向上海
      商業儲蓄銀行設定擔保借款（下稱系爭借款），惟房屋取
      得日期與系爭借款日期相隔久遠，且原告未能提示該房屋
      原始貸款資料及轉貸之資金流程證明供核，參諸改制前行
      政法院36年判字第16號判例「當事人主張事實須負舉證責
      任，倘其所提出之證據不足為主張事實之證明，自不能認
      其主張之事實為真實。」之意旨，尚難認原告主張系爭借
      款與構買自用住宅有關之事項為真實。
    2.按所得稅法施行細則第24條之3 第3 款之規定，係「取具
      向金融機構辦理房屋購豈貸款所支付當年度利息單據」，
      並未規定納稅義務人應提示房屋原始貸款資料及轉貸之資
      金流程證明供核。原告提出之「上海商業儲蓄銀行房屋擔
      保借款繳息清單」，即係「取具向金融機構辦理房屋購萱
      貸款所支付當年度利息單據」。惟原處分及訴願決定以原
      告未能提示該房屋原始貸款資料及轉貸之資金流程證明供
      核，無法認定系爭借款與購買自用住宅有關云云，剔除原
      告列報購屋借款利息扣除額，顯然已增加所得稅法施行細
      則第24條之3 第3 款規定所無之限制，顯屬無稽之論。原
      處分及訴願決定已違法，貴院不應無視於被告機關及訴願
      決定機關以前開所得稅法施行細則未予規定之事項要求原
      告提出資料之違法情事發生，應將違法之原行政處分及訴
      願決定予以撤銷，以昭允協。
　(二)被告主張之理由：
    1.按「購屋借款利息：納稅義務人購買自用住宅，向金融機
      構借款所支付之利息。」「本法第17條第1 項第2 款第2
      目第5 小目規定購屋借款利息之扣除，應符合左列各要件
      ：一、以納稅義務人本人、配偶或受扶養親屬名義登記為
      其所有……三、取具向金融機構辦理房屋購置貸款所支付
      當年度利息單據。」為所得稅法第17條第1 項第2 款第2
      目之5 前段及同法施行細則第24條之3 第1 款、第3 款所
      明定。
    2.原告93年度列報受扶養親屬張陳秋蓉君所有臺北縣三重市
      ○○街232 號購屋借款利息扣除額133,795 元，原查以張
      陳君取得該房屋所有權日期與貸款日相距甚遠，且未能提
      示轉貸之資金流程證明供核，否准認列。
    3.原告訴稱已補送上海商業儲蓄銀行房屋擔保借款繳息清單
      ，並填具該房屋所有權取得日為85年2 月8 日，請追認利
      息支出云云，查列報自用住宅購屋借款利息扣除額以購置
      自用住宅向金融機構借款所支付之利息為前提，張陳君係
      85 年2月8 日取得該房屋所有權，惟分別於91年5 月9 日
      及92年6 月5 日以該房屋向上海商業儲蓄銀行設定擔保借
      款，兩者日期相隔久遠，原告未能提示該房屋原始貸款資
      料及轉貸之資金流程證明供核，無法認定系爭借款與購置
      自用住宅有關，其主張核不足採，依首揭規定，原核定否
      准認列系爭扣除額並無不合，請予維持。
    綜上論述：原核定及所為復查、訴願決定並無違誤，請判決
    如答辯之聲明。
　　理  由
一、按「．．．二扣除額：納稅義務人就左列標準扣除額或列舉
    扣除額擇一減除外，並減除特別扣除額：．．．(二)列舉扣除
    額：．．．5.購屋借款利息：納稅義務人購買自用住宅，向
    金融機構借款所支付之利息，其每一申報戶每年扣除數額以
    30萬元為限。但申報有儲蓄投資特別扣除額者，其申報之儲
    蓄投資特別扣除金額，應在上項購屋借款利息中減除；納稅
    義務人依上述規定扣除購屋借款利息者，以一屋為限。」、
    「本法第17條第1項第2款第2目第5小目規定購屋借款利息之
    扣除，應符合左列各要件：一以納稅義務人本人、配偶或受
    扶養親屬名義登記為其所有。二納稅義務人本人、配偶或受
    扶養親屬於申報年度在該地址辦竣戶籍登記，且無出租或供
    營業使用。三、取具向金融機構辦理房屋購置貸款所支付當
    年度利息單據。」為所得稅法第17條第1 項第2 款第2 目第
    5 小目及同法施行細則第24條之3 所明定。
二、查原告93年度綜合所得稅結算申報，列報系爭購屋借款利息
    133,795 元，經被告機關初查以不符合規定予以剔除，核定
    綜合所得總額867,495 元，綜合所得淨額488,065 元，補徵
    應納稅額20,182元。原告不服，申請復查，未獲變更，提起
    訴願，亦遭訴願決定駁回，遂向本院提起本件行政訴訟之事
    實，有原告93年度綜合所得稅結算申報書及核定通知書、93
    年度上海商業儲蓄銀行房屋擔保借款繳息清單、復查申請書
    及訴願書等，各附原處分卷足稽。兩造主張之事實、理由及
    陳述，整理如上述，雙方主要爭執在：被告否准原告認列系
    爭購屋借款利息扣除額133,795 元，是否適法？
三、經查：
  (一)原告93年度列報受扶養親屬張陳秋蓉所有座落臺北縣三重市
    ○○街232 號（下稱系爭房屋）購屋借款利息扣除額
    133,795 元，被告以張陳秋蓉取得系爭房屋所有權日期（85
    年2 月8 日，見原告所提93年上海商業儲蓄銀行房屋擔保借
    款繳息清單，房屋所有權取得日之記載）與貸款日（91年5
    月9 日、92年6 月5 日）相距甚遠，且未能提示轉貸之資金
    流程證明供核，否准認列；原告則爭執所得稅法施行細則第
    24 條 之3 第3 款之規定，係「取具向金融機構辦理房屋購
    豈貸款所支付當年度利息單據」，並未規定納稅義務人應提
    示房屋原始貸款資料及轉貸之資金流程證明供核等語，其餘
    並不爭執。
  (二)按依所得稅法第17條第1 項第2 款第2 目第5 小目申報自用
    住宅購屋借款利息扣除額者，係以「購置自用住宅向金融機
    構借款所支付之利息」為前提要件，此觀之該條法文規定自
    明。據此，申報自用住宅購屋借款利息扣除額者，自應就「
    「購置自用住宅向金融機構借款所支付之利息」之有利於己
    之事實，依改制前行政法院36年判字第16號判例意旨：「按
    當事人主張事實，須負舉證責任，倘其所提出之證據，不足
    為主張事實證明，自不能認其主張之事實為真實。」盡其舉
    證責任。對此，原告固提示上海商業儲蓄銀行房屋擔保借款
    繳息清單，並填具該房屋所有權取得日為85年2 月8 日為證
    。惟查，系爭房屋為原告受扶養親屬張陳秋蓉所有，其取得
    系爭房屋所有權之日期，依所提上開繳息清單之記載係於「
    85年2 月8 日」取得該房屋所有權，惟係分別於91年5 月9
    日及92年6 月5 日始以系爭房屋向上海商業儲蓄銀行設定擔
    保借款，亦有上開繳息清單之貸款起日之記載足考，可知系
    爭房屋取得所有權日期與貸款日期相差已遠，是否所謂「購
    置自用住宅向金融機構借款」即有待查證。
  (三)被告為查明系爭房屋借款是否屬「購置自用住宅向金融機構
    借款」，曾以電話與原告協談並作電話紀錄在說明欄一載明
    ：「．．．納稅人不願再補轉貸證明，經溝通後仍欲提出行
    政救濟。．．．」是原告既未能提示該房屋原始貸款資料及
    轉貸之資金流程證明供核，則系爭房屋是否符合所得稅法第
    17條第1 項第2 款第2 目第5 小目「自用住宅購屋借款」之
    前提要件，即屬不能證明，自不能為有利於原告主張事實之
    認定，被告之前開之否准認列，於法自屬有據。原告主張所
    得稅法施行細則第24條之3 第3 款之規定，並未規定納稅義
    務人應提示房屋原始貸款資料及轉貸之資金流程證明供核等
    語，核屬一己主觀之見，容有誤解其應依法提出有利己事實
    之證明文件之協力義務，無足憑採。
四、綜上，原告所訴委無足採，從而被告依上揭法令規定，否准
    原告系爭購屋利息之扣除額，於法自屬有據並無違誤，復查
    及訴願決定予以維持，亦無不合。原告徒執前詞，訴請撤銷
    ，為無理由，應予駁回。
五、本件訴訟標的金額未逾20萬元，為適用簡易程序事件，本判
    決爰不經言詞辯論為之；又本件待證事實已明，兩造其餘之
    攻擊防禦方法，無庸一一論斷，併予敘明。
據上論結，本件原告之訴為無理由，爰依行政訴訟法第98條第3
項前段、236條、第233條第1項，判決如主文。
中　　華　　民　　國　　96　　年　 　5　　月　 31  　 日
                              第六審判庭
                                  法  官   陳鴻斌
上為正本係照原本作成。
本件以訴訟事件所涉及之法律見解具有原則性者為限，始得於本
判決送達後20日內向本院提出上訴狀並表明上訴理由，如已於本
判決宣示後送達前提起上訴者，應於判決送達後20日內補具上訴
理由（均按他造人數附繕本），且經最高行政法院許可後方得上
訴。
中　　華　　民　　國　　96　　年　 　6　　月　　5　　 日
                                  書記官  陳清容
